【裁判字號】    99,交抗,1451
【裁判日期】    990630
【裁判案由】    違反道路交通管理處罰條例
【裁判全文】
臺灣高等法院交通事件裁定            99年度交抗字第1451號
抗  告  人
即受處分人  甲○○
上列抗告人因違反道路交通管理處罰條例案件，不服臺灣板橋地
方法院，中華民國99年5月19日所為裁定（99年度交聲字第868號
），提起抗告，本院裁定如下：
    主  文
抗告駁回。
    理  由
一、原處分意旨略以：本件抗告人即受處分人甲○○於民國99年
    3月5日上午11時10分許，駕駛車牌號碼AWS-897號重型機車
    ，在臺北縣三重市○○路與集成路有燈光號誌管制之交岔路
    口闖紅燈，經臺北縣政府警察局三重分局中興橋派出所警員
    掣單舉發；爰依道路交通管理處罰條例第53條第1項規定，
    裁處罰鍰新臺幣（下同）1800元，並依同條例第63條第1項
    第3款規定，記違規點數3點等語。
二、原裁定意旨略以：抗告人即受處分人於上述時、地，騎乘前
    開重型機車闖紅燈之事實，有臺北縣政府警察局北縣警交大
    字第C00000000號舉發違反道路交通管理事件通知單（誤載
    為「左迴轉」）附卷足憑（見原審卷第5頁），並經證人即
    舉發員警陳振昌於原審到庭證述屬實，並有證人提出之現場
    攝影紀錄，且經原審當庭勘驗結果，「異議人為警攔停後，
    先向警方人員解釋其自內側車道左轉之原因，於警員提及『
    紅燈左轉更危險』之際，異議人當場答稱：『對』，並請求
    以罰責較輕之條款舉發。」，足認抗告人有前開違規事實，
    原處分機關對抗告人所為之處分於法尚無違誤，所為之異議
    並無理由，應予駁回等語。
三、抗告意旨略以：(一)我是在左轉綠燈及直行綠燈亮時通行，
    當時另一警員說這是給車子左轉號誌，不是給機車左轉，當
    時開我闖紅燈，那其他車子不是都闖紅燈？(二)當時我下橋
    時已經在汽車道中間，如果我要去左右車道都很危險，以當
    時狀況，左轉較安全，如果右轉出事誰負責？且重新橋機車
    道封閉施工，迫使機車行使汽車專用道，也不見警員指揮車
    道，只會開罰單。(三)當時警員攔我時，我知道沒依規定行
    駛，但當下我轉不過去，才順勢左轉，我沒有闖紅燈，只是
    沒有依二段式左轉云云。
四、經查：
(一)按汽車駕駛人，行經有燈光號誌管制之交岔路口闖紅燈者，
    處新臺幣1,800元以上5,400元以下罰鍰；汽車駕駛人有下列
    各款所列條款之一者，除依原條款處罰鍰外，並予記點：三
    、有第43條、第53條或第54條情形之一者，各記違規點數3
    點，道路交通管理處罰條例第53條第1項、第63條第1項第3
    款分別定有明文。
(二)抗告人甲○○於民國99年3月5日上午11時10分許，駕駛車牌
    號碼AWS-897號重型機車，在臺北縣三重市○○路與集成路
    有燈光號誌管制之交岔路口闖紅燈，經臺北縣政府警察局三
    重分局中興橋派出所警員掣單舉發等情，有臺北縣政府警察
    局舉發違反道路交通管理事件通知單北縣警交大字第C00000
    000號、交通部公路總局臺北區監理所板橋監理站違反道路
    交通管理事件裁決書板監裁字第裁41-C00000000號、臺北縣
    政府警察局三重分局99年3月19日北縣警重交申字第0990012
    860號函附卷足憑（見原審卷第4至6頁）。抗告人固不否認
    其於前開時、地騎乘機車由成功路左轉集成路遭警攔停舉發
    之事實，惟矢口否認有何闖紅燈之違規行為，辯稱當時因重
    新橋機車道施工，才無法行駛機車道至機車待轉區待轉，當
    時伊於直行及左轉方向綠燈情況下左轉，並非紅燈左轉，警
    員所陳與事實不符云云。惟查證人即舉發警員陳振昌於原審
    證稱：「‧‧‧當時我在巡邏，我在成功路上，就是新莊下
    重新橋的成功路，我與異議人是同向，我停下等紅燈，看見
    異議人從汽車道左轉集成路，所以我就開警報器追異議人‧
    ‧‧成功路與集成路口是多時相設計，先左轉綠燈及直行綠
    燈，再來左轉紅燈及直行綠燈，再來全紅燈，我看異議人過
    的時候是全紅燈，因為我也在等紅燈‧‧‧異議人闖過去集
    成路時，集成路確實是綠燈，集成路已經有車輛通行，所以
    我們才鳴警報器。當時我跟警員劉子武一起執勤，攔停後異
    議人承認闖紅燈，請我開輕一點，當時有錄影。」等語明確
    （見原審卷第21至22頁），並有員警當庭提出之隨身碟1個
    足資佐證，而上開隨身碟內之錄影內容，經原審當庭勘驗結
    果：「異議人為警攔停後其向警方解釋靠中線左轉，異議人
    主張如果先到待轉區再轉彎很危險，警方人員稱「紅燈左轉
    更危險」，異議人答稱「對」，繼續解釋其靠中線左轉，於
    警員開單過程異議人請求擇其罰則較輕者，希望開六百元，
    並稱自己在趕時間」等情，有原審訊問筆錄1份附卷可參（
    見原審卷第21頁反面至第22頁），參酌當時該路口之號誌為
    全紅燈，證人陳振昌並於該岔路口停等紅燈乙節，業據證人
    陳慶昌證述如前，且查無其他因素影響證人陳振昌之視線，
    證人陳振昌所述目擊抗告人紅燈違規左轉等情，應無錯誤判
    斷之可能，足證證人陳振昌前開證述內容並非虛妄。衡以
    本件乃舉發員警陳振昌與警員劉子武共同執行勤務時，偶然
    間親眼目擊同向車道上之抗告人騎乘重型機車紅燈左轉之違
    規事實，依一般情理，執勤員警苟非當場目擊違規或犯罪行
    為，不會任意盤查、舉發民眾，況證人其後於原審到庭具結
    作證，更以刑事責任擔保證言之真實性，當不至甘冒涉犯偽
    證罪之風險，蓄意構陷抗告人，益見證人陳振昌證稱抗告人
    當時有「騎乘機車行經有燈光號誌管制之交岔路口闖紅燈」
    一節，應屬可信。
(三)抗告意旨雖稱若伊闖紅燈，那其他車子不是都闖紅燈？伊當
    時因道路施工，車已騎在汽車道中間，如果要去左右車道都
    很危險云云，惟查：重新橋下橋處在機車停止線前還有一百
    多公尺，就算施正，也足以讓機車騎士切回外側車道，且一
    到汽車道路面，明顯有禁行機車之標線之情，已據證人陳振
    昌證述在卷（見原審卷第22頁），抗告人所言其於行進時車
    已騎在汽車道中間，怕發生危險無法去機車待轉區待轉，而
    直接左轉云云縱為真實，亦非可得據以主張免責之事由；況
    故法治國家，國民有遵守法規之責任，不得以他人違規行為
    尚未被取締，而作為不遵守規定之適法理由，否則即為曲解
    平等原則之真義。簡言之，人民不得主張不法之平等。倘行
    政機關怠於行使權限，致人民因個案違法狀態未排除而獲得
    利益時，該利益並非法律所應保護之利益，故其他人民不得
    要求行政機關比照該違法案例而授予利益。職是，抗告人前
    開所述其他車輛亦有闖紅燈之情縱認屬實，惟其屬行政機關
    之公權力是否有及時取締違規之情事，實無法據為抗告人免
    責之依據，是抗告人上開辯解，均不足採。
五、綜上，抗告人於前揭時、地，確有「行經有燈光號誌管制之
    交岔路口闖紅燈」之違規事實，洵堪認定。原處分機關依道
    路交通管理處罰條例第53條第1項、第63條第1項第3款之規
    定，就抗告人前揭違規行為，裁處罰鍰新臺幣1800元，並記
    違規點數3點，於法並無不合，原審基此裁定駁回其異議，
    並無不當。抗告人仍執前詞，提起抗告，為無理由，應予駁
    回。
據上論結，應依道路交通案件處理辦法第26條，刑事訴訟法第41
2條，裁定如主文。
中    華    民    國    99    年    6    月    30     日
                    刑事第十八庭審判長法  官  吳鴻章
                                      法  官  曾淑華
                                      法  官  汪梅芬
以上正本證明與原本無異。
不得再抗告。
                                      書記官  劉寶鈴
中    華    民    國    99    年    7     月    1     日

司法院資訊處製作；財團法人民間司法改革基金會備份。
